【裁判字號】    91,訴,2117
【裁判日期】    920227
【裁判案由】    毒品危害防制條例
【裁判全文】
臺灣高雄地方法院刑事判決                        九十一年度訴字第二一一七號
    公  訴  人  臺灣高雄地方法院檢察署檢察官
    被      告  甲○○
右列被告因違反毒品危害防制條例案件，經檢察官提起公訴（九十一年度毒偵字第一
九九八號、第二七一一號），本院判決如左：
    主  文
甲○○連續施用第一級毒品，累犯，處有期徒刑捌月。扣案之第一級毒品海洛因參包
（其中貳包驗後淨重為零點貳貳公克，包裝重為零點四三公克，另壹包驗後淨重為零
點肆玖公克，包裝重為零點貳公克，驗後淨重共計零點柒壹公克）沒收銷燬。
    事  實
一、甲○○曾因施用毒品案件，經本院裁定觀察、勒戒後，因無繼續施用之傾向，經
    臺灣高雄地方法院檢察署（以下簡稱高雄地檢署）檢察官於民國八十八年四月九
    日以八十八年度毒偵緝字第五八六號為不起訴處分並確定在案，詎其仍不知悔改
    ，復於九十年一月間再因施用毒品案件，經本院裁定觀察、勒戒後，因認有繼續
    施用之傾向，乃於同年二月九日經本院高雄簡易庭以九十年度雄簡字第一二八號
    判處有期徒刑五月而確定在案，嗣並於九十年五月二十九日易科罰金執行完畢後
    ，其竟仍不知所警惕，復基於概括之犯意，連續先自九十一年四月十八日起至同
    月二十日止，在其位於高雄市○○區○○路七巷三十號之住處，施用第一級毒品
    海洛因多次，為警於九十一年四月二十四日十四時三十分許，在高雄市○○區○
    ○街七巷口處，因見其形跡可疑而於其同意下採驗尿液而查獲，並於其所駕駛牌
    照號碼為ＺＨ－二四六號計程車內扣得第一級毒品海洛因二小包（驗後合計淨重
    零點二二公克，包裝重零點四三公克）。又於九十一年六月三日二十時回溯二十
    四小時內之某時（不含公權力拘束期間，前述甲○○施用毒品之時間，公訴人誤
    載為自九十一年四月二十四日起至九十一年六月三日止），在不詳地點施用第一
    級毒品海洛因，並經警於九十一年六月三日二十時在設於高雄市前鎮區○○○路
    十五號十二樓「巴黎香舍」旅社第一二○五號房內查獲，並自其身上起出第一級
    毒品海洛因一小包（驗後淨重零點四九公克，包裝零點二公克）。
二、案經高雄市政府警察局前鎮分局報請臺灣高雄地方法院檢察署檢察官偵查起訴。
    理    由
一、訊據被告甲○○對於其自九十一年四月十八日起至同月二十日止，在其住處施用
    第一級毒品海洛因部分之犯罪事實，於警訊及本院審理中均坦承不諱，惟其於本
    院審理中則否認曾於九十一年六月三日二十時回溯二十四小時內之某時（不含公
    權力拘束期間），於不詳處所再度施用第一級毒品海洛因之犯行，並辯稱其乃警
    方為求查緝毒梟而派遣之臥底線民，平時即與毒販親近，故難免吸入毒品之二手
    煙，至警方第一次查獲之毒品則非其所有，第二次查獲之毒品係同在「巴黎香舍
    」旅館之袁振德所給的等語；然按，目前常用的尿液安非他命或嗎啡篩檢方式包
    括酵素免疫方析法（EIA，ENZYME EMMUNOASSAY）、薄層色層分析法（TLC，THIN
    LAYER C HROMATOG RAPH Y）和放射免疫分析法（RIA，RAD IOIMMUNOASSAY ），
    在文獻報告中，確實有藥品或食物因交叉反應CRO  SSREAC TOIN），可在尿液中
    測試中產生偽陽性（FA  LSE POSITIVE）之安非他命或嗎啡反應，惟利用精密之
    儀器分析，將可排除偽陽性之可能，而得到正確的答案，因此篩檢結果必須進一
    步確認。在目前最常用之確認方法為氣相層析質譜儀（GC/MS，GAS CHROMATOGRA
    PHY / MASS  SPECTROMETRY），此因乃在良好的操作條件下，以氣相層析質譜儀
    作藥物及其代謝產物定性及定量分析，幾乎不會有偽陽性反應產生；至於「坐於
    服用安非他命，施用海洛因旁者，其尿液檢驗結果是否可能有安非他命或海洛因
    （嗎啡）反應」；因法律問題及道德考量，迄今尚未有關於二手吸食安非他命或
    海洛因之文獻報告。但就理論上而言，吸食安非他命或海洛因時，因可造成空氣
    中懸浮之安非他命或海洛因，而由呼吸道吸入體內，所以有可能會造成類似自行
    吸食之效果，此時，空氣中之藥物濃度，將是導致二手吸食者是否呈現尿液測試
    陽性反應之重要因素。如吸食之密閉空間愈小。旁人吸食量愈多，相處時間愈久
    ，與吸食者距離越近，則受影響之可能性愈大；又於吸食煙毒者及麻醉藥品者旁
    ，同時吸入該吸食者燃燒之藥物所排出之氣體（即俗稱之二手煙），能否在尿液
    中被檢出煙毒或安非他命反應，文獻上尚無此類研究報告。然按本局檢驗煙毒經
    驗研判，若非處於空間狹小之密閉，並故意大量吸入該氣體，應不至於尿液中代
    謝出煙毒反應等情，此可參臺灣臺北地方法院另案函詢回覆之行政院衛生署藥物
    食品檢驗局藥檢壹字第一一五六號函影本及臺灣臺北地方法院另案函詢回
    覆之行政院國軍退除役官兵輔導委員會臺北榮民總醫院八十三年四月七日北總
    內字第三五九號函。然被告前開所辯係其於「巴黎香舍」旅社房間內吸到二
    手煙，並非如上揭函文所述係在密閉狹小空間且大量吸入毒品之氣體，佐以被告
    於九十一年四月二十四日及六月三日為警查獲當日所採尿液，經送請高雄市立凱
    旋醫院以免疫學分析法及以免疫學分析法及ＧＣ／ＭＳ方法（即氣相層析及質譜
    儀法）二種化驗方法之檢驗結果，皆呈第一級毒品海洛因之嗎啡陽性反應，有該
    局九十一年五月二十三日、六月十八日高市凱醫檢字第○○四五六號、○○五一
    八號煙毒尿液檢驗成績書各一份附卷（附九十一年度毒偵字第一九九八號案卷第
    十六頁、九十一年毒偵字第二七一一號案卷第十三頁）可稽。是依前開說明，就
    被告尿液中確呈第一級毒品海洛因之嗎啡陽性反應及施用之場所觀之，均可排除
    偽陽性反應產生可能，足徵被告前開所辯，係卸責之詞，顯不足採。又查，被告
    曾因施用毒品案件，經本院裁定觀察、勒戒後，因無繼續施用之傾向，經高雄地
    檢署檢察官於八十八年四月九日以八十八年度毒偵緝字第五八六號為不起訴處分
    並確定在案，詎其仍不知悔改，復於九十年一月間再因施用案件，經本院裁定觀
    察、勒戒後，因認有繼續施用之傾向，乃於同年二月九日再經本院高雄簡易庭以
    九十年度雄簡字第一二八號判處有期徒刑五月而確定在案，詎其竟於五年內三犯
    毒品危害防制條例第十條之罪（即本案）一節，亦有臺灣高等法院被告全國前案
    紀錄表及刑案資料查註紀錄表附卷可稽。從而，本件事證明確，被告連續施用第
    一級毒品之犯罪事實，洵堪認定。
二、復按海洛因係屬毒品危害防制條例第二條第二項第一款所稱之第一級毒品，是被
    告施用海洛因之行為，係犯該條例第十條第一項之施用第一級毒品罪。被告持有
    第一級毒品海洛因，嗣進而施用之，持有之低度行為應為施用之高度行為所吸收
    ，不另論罪。其前後多次施用第一級毒品之行為時間密接、犯罪構成要件相同，
    顯係基於概括犯意為之，應依連續犯規定論處，並加重其刑。再查，被告於九十
    年一月間曾因施用毒品案件，經本院裁定觀察、勒戒後，因認有繼續施用之傾向
    ，乃於同年二月九日再經本院高雄簡易庭以九十年度雄簡字第一二八號判處有期
    徒刑五月而確定在案，嗣並於九十年五月二十九日因被告易科罰金而執行完畢後
    ，此有臺灣高等法院被告全國前案紀錄表、被告刑案資料查註紀錄表在卷可參，
    其於五年以內再犯本件有期徒刑以上之罪，為累犯，依刑法第四十七條規定應加
    重其刑。被告同時有二種刑之加重事由，應依刑法第七十條之規定，遞加其刑。
    爰審酌被告前已有多次施用毒品之前科，已如前述，然其竟不知悔改，於五年以
    內再犯本件之罪，顯見其並無戒除毒害之決心，及其所犯罪行乃自戕之行為，尚
    無害及他人，犯後坦承犯行，態度良好等一切情狀，量處如主文所示之刑，以資
    懲儆。
三、另警方於九十一年四月二十四日及六月三日所分別扣案之疑似海洛因之不明晶體
    共三包，經送請法務部調查局檢驗後，確為第一級毒品海洛因，此有該局電腦編
    號為調科壹字第二二○○一三四○一號、000000000號之檢驗報告各一
    紙附偵查卷可參，應依毒品危害防制條例第十八條第一項前段，宣告沒收銷燬之
    。又鑑驗所耗損之毒品，既已費失，自無庸宣告沒收銷燬。至警方於九十一年六
    月三日於「巴黎香舍」旅舍中除自被告身上起出第一級毒品一小包已如上述外，
    另於現場查獲電子磅秤一個、夾鏈袋二百五十個及疑似為第一級毒品海洛因之不
    明晶體三包（毛重分別為一點七公克、一點一公克、零點七公克，參高市警前分
    刑字第九五○四號案卷之扣押物品目錄表），惟現場另有袁振德、蕭名欽、羅水
    發三人在現場，無法確定該等物品之所有權歸屬，而被告復否認該等物品為其所
    有，且該不明晶體三包已經蕭名欽於查獲當日在警局內毀棄之，蕭名欽並因此經
    本院於九十一年八月十五日以九十一度訴字第一九五三號判處有期徒刑十月，有
    該刑事判決書一份在卷足參。從而，該三包不明晶體既經毀棄，不復存在，亦無
    從查驗是否為違禁物之毒品，而被告復否認該電子磅秤、夾鏈袋為其所有，亦無
    證據可資證明係被告施用第一級毒品所用之物，爰均不為沒收之諭知，公訴人請
    求依法宣告沒收，容有未洽，併此敘明。
據上論斷，應依刑事訴訟法第二百九十九條第一項前段，毒品危害防制條例第十條第
一項、第十八條第一項前段，刑法第十一條、第五十六條、第四十七條，判決如主文
。
本案經檢察官井天博到庭執行職務
中      華      民      國      九十二      年      二    月    二十七  日
                                      臺灣高雄地方法院刑事第二庭
                                          法  官  林靜梅
右正本證明與原本無異。
如不服本判決，應於判決送達後十日內，向本院提出上訴狀。
                                          書記官    洪生輝
中    華    民    國      九十二      年      三      月      四      日
附錄本判決論罪之法條：
毒品危害防制條例第十條第一項
施用第一級毒品者，處六月以上五年以下有期徒刑。


司法院資訊處製作；財團法人民間司法改革基金會備份。
